臺灣臺南地方法院刑事判決　　　　　　　100年度易字第635號
公　訴　人　臺灣臺南地方法院檢察署檢察官
被　　　告　劉宗龍
上列被告因偽造文書案件，經檢察官提起公訴（100年度偵字第3
866號），本院判決如下：
    主  文
劉宗龍犯使公務員登載不實罪，累犯，處有期徒刑伍月，如易科
罰金，以新臺幣壹仟元折算壹日。
    事  實
一、劉宗龍前於民國95年間，因詐欺案件，經本院以95年度簡字
    第2034號判處有期徒刑6月確定，於95年9月5日易科罰金執
    行完畢。
二、劉宗龍曾前受蘇丁貴委託，協助辦理蘇丁貴至大陸地區結婚
    事宜，而取得蘇丁貴交付之身分證、護照、健保卡、印章等
    物（下稱蘇丁貴證件），嗣後蘇丁貴因身體不適而未前往大
    陸地區，劉宗龍亦未立即將上開證件返還蘇丁貴。嗣後劉宗
    龍為規避其所有車牌號碼UE-0007號自用小客車之牌照稅、
    燃料稅，竟利用其持有上開蘇丁貴證件，明知未徵得蘇丁貴
    同意將上開車輛登記在蘇丁貴名義，竟基於明知為不實而使
    公務員登載不實之犯意，逕將上開蘇丁貴證件，交付並委託
    不知情之監理站代辦人李戊竹（起訴書誤繕為李茂竹），於
    96年8月30日持蘇丁貴證件至公路局嘉義區監理所臺南監理
    站（下稱臺南監理站）辦理將前開小客車移轉登記至蘇丁貴
    名下，致臺南監理站承辦人員於雙方證件及代辦人證件齊備
    之形式審查後，而將此不實之過戶事實登載於其職掌之車籍
    資料登記簿上，足生損害於蘇丁貴及監理機關對於車籍管理
    之正確性。嗣因蘇丁貴99年間收到繳納稅捐通知，發覺有異
    ，向臺南監理站申訴後，為警循線查獲上情。
三、案經臺南市政府警察局第一分局報告臺灣臺南地方法院檢察
    署檢察官偵查起訴。
    理  由
一、程序部分：
  (一)惟按被告以外之人於審判外之言詞或書面陳述，除法律有規
    定者外，不得做為證據；被告以外之人於檢察事務官、司法
    警察官或司法警察調查中所為之陳述，與審判中不符時，其
    先前之陳述具有較可信之特別情況，且為證明犯罪事實存否
    所必要者，得為證據，此刑事訴訟法第159條第1項、第159
    條之2分別定有明文。所謂「前後陳述不符」之要件，應就
    前後階段之陳述進行整體判斷，以決定其間是否具有實質性
    差異，惟無須針對全部陳述作比較，陳述之一部分有不符，
    亦屬之。而所謂「較可信之特別情況」之情形，亦應就前後
    陳述時之各種「外部情況」進行比較，以資決定何者外部情
    況具有可信性。若陳述係在「特別可信」之情況下所為，則
    虛偽陳述之危險性即不高，雖係審判外陳述，仍得承認其有
    證據能力。經查，本件證人蘇丁貴於警察詢問時之調查筆錄
    ，與其於本院所為之證述，就是否同意被告持其證件將UE-0
    007號自用小客車移轉登記於其名下乙節已有不符，而依上
    開證人蘇丁貴之警詢筆錄觀之，該警詢筆錄之記載，係採取
    一問一答方式，並經證人蘇丁貴簽名蓋指印，且證人蘇丁貴
    於本院審理中就其警詢之供述，均有所陳述，並未提及警員
    詢問時有何不法情事（見本院卷第37頁），則其警詢筆錄係
    違背其意志自由陳述之危險性非常低，與在本院作證陳述情
    況，並無不同，是其警詢時之外部情況，既無不法或不當情
    形，自具有「可信性」；另基於發見真實之必要，其警詢陳
    述亦係證明犯罪事實之存否所必要，而具「必要性」，雖係
    審判外之言詞陳述，惟本院認因符合刑事訴訟法第159條之2
    規定之情形，仍具有證據能力。
  (二)刑事訴訟法第159條之1至159條之4為傳聞法則之例外規定，
    被告以外之人於審判外之陳述，雖不符前4條之規定，但經
    當事人於審判程序同意作為證據，法院審酌該言詞陳述或書
    面陳述作成時之情況，認為適當者，亦得為證據；當事人、
    代理人或辯護人於法院調查證據時，知有第159條第1項不得
    為證據之情形，而未於言詞辯論終結前聲明異議者，視為有
    前項之同意，刑事訴訟法第159條之5定有明文。查本判決認
    定被告犯罪事實所引用之其餘供述證據，業據檢察官、被告
    於準備程序時均不爭執證據能力，迄至言詞辯論終結前，亦
    未主張有刑事訴訟法第159條第1項不得為證據之情形，本院
    審酌該等證據作成時之情狀，並無違法或不當等情形，認為
    以之作為本案之證據亦屬適當，依上開規定，自具有證據能
    力。至以下所引用之非供述證據，因非檢警違背法定程序取
    得之證據，依法自應有證據能力，併此敘明。
二、實體部分：
    訊據被告固坦承，於上開時、地，委由監理站代辦人李戊竹
    持蘇丁貴證件至臺南監理站，將其所有車牌號碼UE-0007號
    自用小客車移轉登記於蘇丁貴名下等情，惟堅決否認有何使
    公務員登載不實之犯行，辯稱：伊在辦理移轉登記前，有告
    訴蘇丁貴，蘇丁貴當時說他沒有意見，伊也有拿乙筆錢給蘇
    丁貴云云。經查：
  (一)經查，車牌號碼UE-0007號自用小客車原為被告所有，於96
    年8月30日，被告將蘇丁貴證件交付並委託監理站代辦人李
    戊竹至臺南監站辦理過戶手續，將上開自用小客車移轉登記
    於蘇丁貴名下之事實，業據被告供承在卷，且經證人李戊竹
    於警詢證述無訛（見警卷第9至11頁），復有車籍異動登記
    書、蘇丁貴身分證影本、公路局嘉義區監理所台南監理站監
    理代辦人資料表、車輛詳細資料報表（見警卷第15至17頁、
    第20頁）在卷可稽，此部分事實，堪信為真實。
  (二)雖被告矢口否認有何上揭使公務員登載不實之犯行，並辯稱
    ，伊在辦理移轉登記前，有告訴蘇丁貴，蘇丁貴當時說他沒
    有意見云云，而證人蘇丁貴於本院審理時亦到庭附和被告之
    辯解，證稱：其不知道被告劉宗龍即為綽號為「阿龍」之人
    ，其到監理站填寫遭冒名購置車輛案轉誰警察機關偵辦申請
    書後，被告有去找其表示確有說過要以其名義買車，其當時
    有喝酒，事後慢慢回想起來其有答應被告云云。惟查：
    (1)證人蘇丁貴於99年間收到繳納稅捐通知，發覺有異，先於
      99年11月26日向臺南監理站查詢並簽立遭冒名購置車輛案
      轉請警察機關偵辦申請書，表明遭不法之徒冒用身分證件
      將UE-0007號自用小客車移轉登記至其名下，並請求監理
      機關將上開案件移請警察機關偵辦等情，此有「遭冒名購
      置車輛案轉請警察機關偵辦申請書」1紙在卷可參（見警
      卷第13頁），嗣經警受理後，而於100年1月14日通知蘇丁
      貴前往臺南市政府警察局第一分局偵查隊製作詢問筆錄時
      ，證人蘇丁貴即詳為證述，其與UE-0007號自用小客車原
      車主即被告劉宗龍為朋友關係，並稱呼被告綽號為「阿龍
      」，其因委請被告辦理大陸地區結婚事宜，因而交付身分
      證、護照、健保卡、印章等物，但並未同意被告將UE-000
      7號自用小客車過戶到其名下，亦未同意被告使用其證件
      等語（見警卷第6、7頁），就其與被告關係，如何稱呼被
      告之綽號，因何緣由交付身分證等物予被告持有，及並未
      曾同意被告以其身分證等物將UE-0007號自用小客車過戶
      予其名下乙節詳為證述，且係證人蘇丁貴主動為上開證述
      ，並無重大之矛盾、瑕疵之處。參以證人蘇丁貴於本院審
      理中亦證稱，被告於其至監理機關填寫「遭冒名購置車輛
      案轉請警察機關偵辦申請書」後，警方通知調查前，為上
      開車輛過戶乙事拜訪其，事後警方通知調查時，亦係由被
      告載證人蘇丁貴前往應詢，足證證人蘇丁貴於警詢時確知
      被告即為UE-0007號自用小客車過戶前之車主，而綽號「
      阿龍」者即為被告無訛，又證人既為朋友關係，於證人警
      詢前又曾為上開車輛過戶乙事，刻意前往拜訪證人，請求
      確認是否曾允諾願為上開車輛登記名義乙節，衡情證人於
      警詢時當會審慎回想與思考後應訊，自無虛構情節誣陷被
      告之理。
    (2)再者，證人蘇丁貴於本院審理時雖證述：其當時有喝酒，
      事後慢慢回想起來其有答應被告以其名義買車云云，然質
      之證人蘇丁貴係於何時、地，情境場合同意被告此事，證
      人蘇丁貴均無從證述，實有悖常理。又證人蘇丁貴於本院
      審理中證述被告係因卡債問題，而用以其名義「買車」乙
      節，亦與被告為規避稅捐而將所有名下之UE-0007號自用
      小客車過戶至證人蘇丁貴名下之事實亦不符合，益證見證
      人蘇丁貴先前於警詢中所為之證詞，顯屬較可採信。證人
      蘇丁貴嗣後翻異曾同意被告將上開車輛過戶於其名下之部
      分證詞，乃為事後迴護被告之詞，難以憑採。
  (三)綜上所述，被告所辯業徵得證人蘇丁貴同意云云，顯係臨訟
    卸責之詞，不足採信。從而，被告之使公務員登載不實公文
    書犯行，事證明確，堪以認定，應依法論科。
  (四)論罪科刑
    核被告所為，係犯刑法第第214條之使公務員登載不實文書
    罪。又被告委託不知情之監理站代辦人李戊竹持蘇丁貴證件
    向臺南監理站辦理過戶登記，為間接正犯。再被告有如犯罪
    事實欄所載科刑及執行完畢之前科紀錄，此有卷附臺灣高等
    法院被告全國前案紀錄表可稽，其於5年以內再故意犯本件
    有期徒刑以上之罪，為累犯，依法加重其刑。爰審酌被犯罪
    動機、目的為冀圖規避稅捐，而上開車輛過戶於蘇丁貴名義
    後，仍繼續使車輛，但未按期繳納汽車稅捐，甚而交通罰鍰
    亦未予處理（見警卷第18、19頁），犯後猶卸詞狡辯，態度
    欠佳，兼酌被告之教育程度、家庭經濟狀等一切情狀，量處
    如主文所示之刑，並諭知易科罰金之折算標準，以資儆懲。
三、據上論斷，應依刑事訴訟法第299條第1項前段，刑法第214
    條、第47條第1項、第41條第1項，刑法施行法第1條之1第1
    項，判決如主文。
本案經檢察官王誠到庭執行職務。
中    華    民    國   100    年    9     月    6     日
                       刑事第六庭    法  官  田幸艷
如不服本判決應於收受本判決後10日內向本院提出上訴書狀，並
應敘述具體理由。其未敘述上訴理由者，應於上訴期間屆滿後20
日內向本院補提理由書狀（均須按他造當事人之人數附繕本）「
切勿逕送上級法院」。
                                     書記官  張尹嫚
中    華    民    國   100    年    9     月    6     日
附錄論罪科刑法條：
中華民國刑法第214條（使公務員登載不實罪）
明知為不實之事項，而使公務員登載於職務上所掌之公文書，足
以生損害於公眾或他人者，處 3 年以下有期徒刑、拘役或 5 百
元以下罰金。